【裁判字號】    99,訴,602
【裁判日期】    990709
【裁判案由】    損害賠償等
【裁判全文】
臺灣臺北地方法院民事判決               99年度訴字第602號
原      告  簡基淵
訴訟代理人  張致祥律師
複  代理人  劉家華
被      告  簡基栓
訴訟代理人  李富祥律師
上列當事人間請求損害賠償等事件，本院於民國99年6 月23日言
詞辯論終結，判決如下：
    主  文
被告應給付原告美金壹拾萬貳仟玖佰元，及自民國九十四年十月
二十四日起至清償日止，按年息百分之五計算之利息。
訴訟費用由被告負擔。
本判決第一項於原告以新台幣壹佰壹拾壹萬肆仟肆佰柒拾陸元為
被告供擔保後，得假執行。但被告以新臺幣參佰參拾肆萬參仟肆
佰貳拾陸元為原告預供擔保後，得免為假執行。
    事  實  及  理  由
一、原告主張：原告前於加拿大多倫多道明加拿大信託銀行（TD
    Canada Trust）開設美金存款帳戶（帳號：0000-0000000；
    下稱系爭帳戶），約定授權由被告管理，原告並曾於民國94
    年8 月24日，自臺灣中國農民銀行匯款美金100,000 元至系
    爭帳戶（扣除手續費後為美金99,972元）。嗣原告於98年間
    ，因故查詢系爭帳戶細節，始知被告早於94年10月24日，將
    系爭帳戶全部款項即美金102,900 元結清轉至其個人帳戶。
    被告因此獲有不當利益，致原告受有損害。爰基於民法第17
    9 條、第182 條第2 項不當得利返還請求權法律關係。聲明
    ：除供擔保金額外，如主文第一項、第三項所示。
二、被告則以：系爭帳戶係以原告名義開設供被告使用；被告為
    兩地匯款便利，央請原告開設系爭帳戶供被告使用，此由系
    爭帳戶之帳戶明細、稅單均係寄送至被告住所自明；原告前
    開匯款美金100,000 元，係兩造與訴外人即兄弟簡基良共同
    經營協建鐘錶有限公司所得之分紅，並非原告所稱之投資款
    等語，資為抗辯。聲明：（一）原告之訴駁回。（二）如受
    不利判決，願供擔保請准宣告免為假執行。
三、兩造不爭執事項：
（一）原告前於加拿大多倫多道明加拿大信託銀行（TD Canada
      Trust）開設美金存款帳戶（帳號：0000-0000000）
（二）原告曾於94年8 月24日，自臺灣中國農民銀行匯款美金10
      0,000 元至系爭帳戶（扣除手續費後為美金99,972元）。
（三）被告於94年10月24日，將系爭帳戶全部款項即美金102,90
      0 元結清轉至其個人帳戶。
（四）加拿大多倫多道明銀行於98年5 月29日函覆原告：原告於
      86年7 月9 日以委任書授權被告代表原告處理在多倫多道
      明銀行內所有銀行帳戶與投資帳戶事務，被告為原告在多
      倫多道明銀行之財務事項代理人；而系爭帳戶已經於97年
      1 月3 日由被告代理原告關閉且無餘額。
（五）原告分別於95年3 月20日、95年3 月22日、95年7 月3 日
      、95年7 月3 日匯款予被告，金額總計新台幣47,520,000
      元。
（六）系爭帳戶自開戶起即以被告之加拿大住址及臺灣住址（臺
      北市○○路○段265 巷12弄17號6 樓之4 ）作為聯絡、帳
      戶明細及稅單寄送地址。
四、按無法律上之原因而受利益，致他人受損害者，應返還其利
    益。雖有法律上之原因，而其後已不存在者，亦同。受領人
    於受領時，知無法律上之原因或其後知之者，應將受領時所
    得之利益，或知無法律上之原因時所現存之利益，附加利息
    ，一併償還；如有損害，並應賠償。民法第179 條、第182
    條第2 項分別定有明文。次按原告於起訴原因已有相當之證
    明，而被告於抗辯事實並無確實證明方法，僅以空言爭執者
    ，當然認定其抗辯事實之非真正，而應為被告不利益之裁判
    。最高法院著有18年上字第1679號判例要旨可供參照。
五、經查，原告前於加拿大多倫多道明加拿大信託銀行（TD Can
    ada Trust ）開設系爭帳戶；加拿大多倫多道明銀行於98年
    5 月29日函覆原告：原告於86年7 月9 日以委任書授權被告
    代表原告處理在多倫多道明銀行內所有銀行帳戶與投資帳戶
    事務，被告為原告在多倫多道明銀行之財務事項代理人等情
    ，為兩造所不爭執，均如前述。可徵系爭帳戶由原告開設，
    並約定授權由被告管理。衡諸常情，系爭帳戶應屬原告所有
    、使用，被告僅係有權代理原告本人進出系爭帳戶。是原告
    此部分主張，洵屬有據，並非子虛。至被告雖辯稱：系爭帳
    戶係以原告名義開設供被告使用；被告為兩地匯款便利，央
    請原告開設系爭帳戶供被告使用云云，並以系爭帳戶之帳戶
    明細、稅單均係寄送至被告住所之事實為論據。惟為原告所
    否認。又查，被告既代理原告管理系爭帳戶，業如前述，則
    系爭帳戶之帳戶明細、稅單寄送至被告住所，並無違情理之
    常。則被告執此即認系爭帳戶僅係以原告名義開設供被告使
    用乙節，尚嫌無據，無法採信。再查，參酌被告於99年1 月
    11日答辯狀所載：為兩地匯款便利，央請原告開設系爭帳戶
    供被告使用乙節。可認倘被告所述為真實，如此利用原告開
    設之系爭帳戶匯款，應有相當理由。但本院於99年5 月25日
    細究此部分緣由，被告僅泛稱：如由被告在台灣開設之帳戶
    匯入被告在加拿大開設之帳戶，會被加拿大政府認定為境外
    所得；如由原告在台灣開設之帳戶匯入被告在加拿大開設之
    帳戶，會被臺灣政府核課贈與稅云云，惟被告此部分所述，
    卻與實際常情顯然不符（並無被告所稱境外所得或核課贈與
    稅之問題），則被告前開所稱：為兩地匯款便利，央請原告
    開設系爭帳戶供被告使用云云，即非真實，無法採取。況查
    ，被告所另辯稱：原告前開匯款美金100,000 元，係兩造與
    兄弟簡基良共同經營協建鐘錶有限公司所得之分紅云云，除
    為原告所否認外，復經證人即兄弟簡基良於本院審理時到庭
    結證：「（問：有關鐘錶合夥事業何人負責財務管理、分紅
    業務？）答：是我在處理，只有我一個人在負責分紅、管錢
    。」、「（問：原告有無負責分紅業務？）答：沒有。」、
    「…分紅，都必須要他們各自親自簽名才能領走，因為被告
    居住國外，他久久才回來一次，我都是把他的分紅，在他要
    來親自簽名領之前，存到一個被告名義的存摺（臺灣的存摺
    ）內，連同這本存摺及小冊子夾著給被告親自簽名，被告看
    到存摺裡有分紅入帳，他才在小冊子上簽名…」、「（問：
    被告分紅的錢是匯入臺灣的存摺，有無匯入原告加拿大的存
    摺？）答：沒有，所有分紅都在臺灣，沒有匯到國外。」等
    語綦詳。亦徵原告前開匯款美金100,000 元，並非兩造與兄
    弟簡基良共同經營協建鐘錶有限公司所得之分紅。則被告此
    部分所辯，亦非真實，無法採認。從而，被告既無法舉證證
    明原告上開匯款美金100,000 元係匯予被告，亦無法舉證證
    明系爭帳戶為原告開設供被告使用，則依前開說明，本院自
    無法為有利於被告知認定。又系爭帳戶既為原告所有、使用
    ，被告僅係有權代理原告本人進出系爭帳戶，已如前述，被
    告明知上情，竟於94年10月24日，將系爭帳戶全部款項即美
    金102,900 元結清轉至其個人帳戶，顯係不當得利，自應依
    前開規定，附加利息，一併返還原告。
六、綜上所述，原告基於民法第179 條、第182 條第2 項不當得
    利返還請求權法律關係，訴請被告給付美金102,900 元，及
    自94年10月24日起至清償日止，按年息百分之5 計算之利息
    ，為有理由，應予准許。
七、兩造分別陳明願供擔保請准宣告假執行或免為假執行，核無
    不合，爰分別酌定如主文第三項所示相當之擔保金額，併准
    許之。
八、本件事證已臻明確，兩造其餘攻擊、防禦方法及證據資料之
    主張，核與判決結果不生影響，爰不逐一論駁，應予敘明。
九、據上論結，本件原告之訴為有理由，依民事訴訟法第78條、
    第390 條第2 項、第392 條第2 項，判決如主文。
中    華    民    國    99    年     7    月     9    日
                  民事第二庭    法  官  黃呈熹
以上正本係照原本作成
如對本判決上訴，須於判決送達後20日內向本院提出上訴狀
中    華    民    國    99    年     7    月     9    日
                                書記官  傅美蓮

司法院資訊處製作；財團法人民間司法改革基金會備份。
